---
title: "Entrega grupal"
author: "David Repullo DNI 05996834K , Mónica Hortalá DNI 02789123M , Laura Lora DNI 54195078V , Chantal Zabala DNI 7198612Q"
format:
  revealjs:
    theme: [style.scss]
    embed-resources: true
execute: 
  echo: true
---

## Paquetes necesarios

> Insertad aquí todos los paquetes vayáis necesitando

```{r}
rm(list = ls())
library(tidyverse)
library(lubridate)
library(glue)
library(ggplot2)
library(plotly)
library(forcats)
library(showtext)
library(sysfonts)
```

------------------------------------------------------------------------

### Datos

```{r}
# NO TOQUES NADA
election_data <- read_csv(file = "./data/datos_elecciones_brutos.csv")
cod_mun <- read_csv(file = "./data/cod_mun.csv")
surveys <- read_csv(file = "./data/historical_surveys.csv")
abbrev <- read_csv(file = "./data/siglas.csv")
```

------------------------------------------------------------------------

## PREPARACIÓN DATOS

```{r}

datos <- election_data |>
  pivot_longer(cols="BERDEAK-LOS VERDES":"COALICIÓN POR MELILLA",names_to = "partidos",values_to="votos",values_drop_na=TRUE) |>  select(-tipo_eleccion, -vuelta, -codigo_distrito_electoral) 

datos<- datos |> 
  mutate(siglas = case_when( str_detect(partidos,"PARTIDO SOCIALISTA OBRERO ESPAÑOL|PARTIT DELS SOCIALISTES DE CATALUNYA|PARTIDO DOS SOCIALISTAS DE GALICIA")~"PSOE",
                            str_detect(partidos,"PARTIDO POPULAR")~"PP",
                            str_detect(partidos,"CIUDADANOS|CIUTADANS")~"CS",                                  str_detect(partidos,"PODEMOS|UNIDAS PODEMOS|UNIDOS PODEMOS|EN COMÚ PODEM|BERDEAK-LOS VERDES")~"UP",
                            str_detect(partidos,"EUZKO ALDERDI JELTZALEA-PARTIDO NACIONALISTA VASCO")~"EAJ-PNV",
                          str_detect(partidos,"BLOQUE NACIONALISTA GALEGO")~"BNG",
                          str_detect(partidos,"BLOC-INICIATIVA-VERDS-EQUO-COALICIÓ COMPROMÍS|COMPROMÍS-PODEMOS-ÉS EL MOMENT|COMPROMÍS-PODEMOS-EUPV: A LA VALENCIANA|COMPROMÍS: BLOC-INICIATIVA-VERDSEQUO|MÉS COMPROMÍS")~"COMPROMIS",
                          str_detect(partidos,"CONVERGENCIA I UNIO")~"CIU",
                          str_detect(partidos,"ESQUERRA REPUBLICANA DE CATALUNYA")~"ERC",
                          str_detect(partidos,"MÁS PAÍS")~"MP",
                          str_detect(partidos,"VOX")~"VOX",
                          str_detect(partidos,"EUSKAL HERRIA BILDU")~"EH-BILDU",
                           TRUE~"OTROS")) |>
  mutate(fecha = ymd(glue("{anno}{mes}01")), cod_mun = glue("{codigo_ccaa}-{codigo_provincia}-{codigo_municipio}")) |> 
  relocate(fecha,.after=mes) |> 
  relocate(cod_mun,.after=codigo_municipio) |>
  mutate(votos = sum(votos), .by = c(fecha, cod_mun, siglas)) |>
  distinct(fecha, cod_mun, siglas, .keep_all = TRUE)



encuestas<- surveys |> pivot_longer(cols="UCD":"EV",names_to="partidos", values_to="estimacion",values_drop_na=TRUE)|>
  drop_na(size) |> 
  filter(size>750 & exit_poll==FALSE & year(date_elec)>"2007"  & 
           (field_date_to-field_date_from)>1)

tema_favorito <-   theme_minimal() + 
  theme(plot.subtitle = element_text(face = "bold", size = 8, color = "#7C7A7A"), legend.position = "bottom")
```

------------------------------------------------------------------------

### ¿Qué partido fue el ganador en los municipios con más de 100.000 habitantes (censo) en cada una de las elecciones?

```{r}
#| code-fold: true

partido_ganador <- datos |>
  filter(censo>100000) |> # Filtro los municipios que importan
  group_by(fecha,cod_mun) |> #agrupo por fecha y municipio
  select(fecha,cod_mun,censo,siglas,votos) |> #seleccionamos solo lo relevante 
  slice_max(votos) |> #cogemos al ganador(el que tiene más votos)
  left_join(cod_mun,by="cod_mun") # traemos los municipios

ggplot(partido_ganador)+
  geom_bar(aes(x=siglas,fill=siglas))+
  scale_fill_manual(values=c("EAJ-PNV"="#4B9438","PP"="#4282D3", ERC = "#EEB661", "PSOE" = "#FF1616","UP" = "#A707FD","VOX"="#44C22B", "OTROS"="#889B98"))+
  labs(x="partidos",y="victorias", title = "¿Qué partido fue el ganador en cada una de las elecciones?", subtitle = "En los municipios con más de 100.000 habitantes (censo)")+
  facet_wrap(~fecha) +
  tema_favorito +
  coord_flip()
```

------------------------------------------------------------------------

### ¿Qué partido fue el segundo cuando el primero fue el PSOE? ¿Y cuando el primero fue el PP?

```{r}
#| code-fold: true
 n_votado <- function(partidos, votos, n = 1) {
  
  datos <- tibble(partidos, votos) 
  siglas <-
    datos |>
    slice_max(n = n, votos, with_ties = FALSE) |> 
    slice_min(n = 1, votos, with_ties = FALSE) |> 
    pull(partidos)
  
  return(siglas)
}

primiseg<-
 datos  |> summarise(votostot=sum(votos),.by=c(siglas,fecha)) |> group_by(fecha) |> 
  mutate(ganador = n_votado(siglas, votostot),
         segundo = n_votado(siglas, votostot, n = 2))
# PP PRIMERO
pp_1 <- primiseg |> 
  filter(ganador == "PP")  |> select(fecha,ganador,segundo) |> distinct(fecha,.keep_all = TRUE)
#PSOE PRIMERO 
psoe_1 <- primiseg |> 
  filter(ganador == "PSOE")  |> select(fecha,ganador,segundo) |> distinct(fecha,.keep_all = TRUE)

pp_1
psoe_1
```

------------------------------------------------------------------------

### ¿A quién le beneficia la baja participación?

```{r}
#| code-fold: true
mayor_part <- datos |>
  group_by(cod_mun) |> 
  mutate(part_relativa = (votos_candidaturas+votos_blancos+votos_nulos)/censo) |> 
  left_join(cod_mun, by = "cod_mun") |> 
  distinct(cod_mun,.keep_all = TRUE) |> 
  ungroup()
#Primero nos creamos un gráfico que recoja la mayor participación relativa en cada municipio para cada partido. 

sitios <- mayor_part |>  
  select(cod_mun, municipio, part_relativa, siglas) |> 
  arrange(desc(part_relativa))
#Después de esta tabla nos quedamos con los municipios, las participaciones relativas y las siglas de los partidos. Para poder ver dónde hay mayor o menor participación.

ganador_menor <- sitios |> 
  slice_min(part_relativa, n = 100)
#Obtenemos el ganador en los sitios donde menor participación había.

ggplot(ganador_menor) + 
  geom_bar(aes(x = siglas, fill = siglas)) +
  scale_fill_manual(values = c("PP" = "#037be6", "PSOE" = "#e60603", "EAJ-PNV"="#4B9438", "CS"="#FF7518", "UP"="#D882EE", "CIU"="#061ab0", "OTROS" = "#bdbdbd")) + 
  tema_favorito

```

---

### Resultado
```{r}
#| code-fold: true
beneficiario <- ganador_menor |> 
  count(siglas, sort = TRUE) |> 
  slice(1)
beneficiario
#De la tabla de los ganadores donde hay menor participación, veo cuál es el partido que más veces aparece. Ese es el partido que sale beneficiado con la baja participación
```

------------------------------------------------------------------------

### ¿Cómo analizar la relación entre censo y voto? ¿Es cierto que determinados partidos ganan en las zonas rurales?

```{r}
#| code-fold: true
mascenso <- datos |> 
  filter(censo>10000) |> 
  group_by(cod_mun) |> 
  slice_max(votos)
menoscenso <- datos |>
  filter(censo<10000)|> 
  group_by(cod_mun) |> 
  slice_max(votos)

ggplot(mascenso)+
  geom_bar(aes(x=siglas,fill=siglas))+
scale_fill_manual(values=c("EAJ-PNV"="#4B9438","PP"="#037be6","CS"="#FF7518","COMPROMIS"="salmon","PSOE"="#e60603","UP"="#D882EE","CIU"="#061ab0","EH-BILDU"="#056a24","ERC"="#d9f50b","MP"="#00FFFF","VOX"="green","BNG"="#5b1906","OTROS"="#bdbdbd"))+
  tema_favorito+
  theme(axis.text.x=element_text(angle=30))+
  labs(x="Partidos" ,y="Victorias")

```

------------------------------------------------------------------------

```{r}
#| code-fold: true
ggplot(menoscenso)+
  geom_bar(aes(x=siglas,fill=siglas))+
scale_fill_manual(values=c("EAJ-PNV"="#4B9438","PP"="#037be6","CS"="#FF7518","COMPROMIS"="salmon","PSOE"="#e60603","UP"="#D882EE","CIU"="#061ab0","EH-BILDU"="#056a24","ERC"="#d9f50b","MP"="#00FFFF","VOX"="green","BNG"="#5b1906","OTROS"="#bdbdbd"))+
  tema_favorito+
  labs(x="Partidos" ,y="Victorias")

```

------------------------------------------------------------------------

### ¿Cómo calibrar el error de las encuestas (recordemos que las encuestas son de intención de voto a nivel nacional)?

```{r}
#| code-fold: true
partidos_a_mantener <- c("PSOE", "PP", "CS", "EAJ-PNV", "BNG", "CIU", "ERC", "MP", "VOX", "EH-BILDU", "UP", "COMPROMIS")

encuestas$partidos <- ifelse(encuestas$partidos %in% partidos_a_mantener, encuestas$partidos, "OTROs")

encuestas_estimacion <- encuestas |> 
  group_by(partidos) |>        # Agrupar por partidos y fecha
  summarize(estimacion = sum(estimacion, na.rm = TRUE), .groups = "drop")

datos_votos <- datos |>  
  group_by(siglas, fecha) %>%           # Agrupar por partidos y fecha
  summarize(votos = sum(votos, na.rm = TRUE), .groups = "drop")

# Unir las tablas resumidas
datos_calibrados <- encuestas_estimacion |> 
  inner_join(datos_votos, by = c("partidos" = "siglas"), relationship = "many-to-many" )

# Error
datos_calibrados$error <- abs(datos_calibrados$estimacion - datos_calibrados$votos)
datos_calibrados


```

------------------------------------------------------------------------

```{r}
#| code-fold: true
ggplot(datos_calibrados, aes(x = reorder(partidos, error), y = error)) +
  geom_bar(stat = "identity", fill = "#18a5da") +
  labs(title = "Error absoluto por partido", x = "Partidos", y = "Error absoluto")+
  tema_favorito +
  coord_flip() 

```

------------------------------------------------------------------------

### ¿Qué casas encuestadoras acertaron más y cuáles se desviaron más de los resultados?
```{r}
#| code-fold: true
siglas<-c("PP", "VOX","PSOE", "UP", "MP", "UNIDAS PODEMOS","EAJ_PNV"," CS")

datos_encuestas<- datos |> filter(anno>2007)
votos<-datos_encuestas |> 
  group_by(fecha) |> 
  distinct(cod_mun,.keep_all = TRUE) |>
  mutate(total_vot_cand=sum(votos_candidaturas)) |> 
  select(fecha,total_vot_cand) |> 
  distinct(fecha,.keep_all = TRUE)

proporcion_votos<- datos_encuestas |>
  group_by(fecha,siglas) |>
  mutate(votos_part=sum(votos)) |>
  ungroup() |>
  left_join(votos,by="fecha") |>
  mutate(proporcion=(votos_part/total_vot_cand)*100) |>
  select(fecha,siglas,votos_part,total_vot_cand,proporcion) |> 
  group_by(fecha) |> 
  distinct(siglas,.keep_all = TRUE) |> 
  ungroup()


proporcion_votos <- proporcion_votos |>
  rename(partidos=siglas) |> 
  rename(date_elec=fecha) |> 
  select(date_elec,partidos,proporcion)

casas_de_encuestas <-encuestas |>
  drop_na(media) |> 
  mutate(date_elec=date_elec-day(date_elec)+1) |> 
  group_by(date_elec,media,partidos) |>
  inner_join(proporcion_votos,by =c("partidos","date_elec")) |> 
  group_by(media) |> 
  summarise(error_final=mean((estimacion-proporcion)^2)) 

ggplot(casas_de_encuestas,aes(x=media,y=error_final,color=media))+
  geom_point()+
   geom_segment( aes(x=media, xend=media, y=0, yend=error_final))+
  theme_minimal()+theme(axis.text.x = element_blank()) +
  labs(x="",y="error")+
  theme(legend.position="bottom")

```

------------------------------------------------------------------------

### ¿Cuáles son los municipios con mayor porcentaje de votos nulos de España?
```{r}
#| code-fold: true
porcentaje_nulos <- datos |> 
  group_by(cod_mun) |> 
  summarise(porcentaje_votos_nulos = (sum(votos_nulos) / sum(votos_candidaturas)) * 100)

ej_extra1 <-
  porcentaje_nulos |> left_join(cod_mun,by="cod_mun") |> 
  arrange(desc(porcentaje_votos_nulos)) |> head(10)  # Muestra los 10 primeros municipios

ej_extra1
```

---

### ¿Qué partidos dominan donde los municipios tienen menos de 5 mesas electorales?
```{r}
#| code-fold: true
datos_mesas_pequenas <- datos |> 
  filter(numero_mesas < 5)
partido_ganador_mesas_pequenas <- datos_mesas_pequenas |> 
  group_by(codigo_provincia, partidos) |> 
  summarise(votos_totales = sum(votos, na.rm = TRUE)) |> 
  arrange(desc(votos_totales)) |> 
  group_by(codigo_provincia) |> 
  slice_max(order_by = votos_totales, n = 1)
partidos_dominantes_provincias <- partido_ganador_mesas_pequenas |> 
  group_by(partidos) |> 
  summarise(num_provincias_ganadas = n(), .groups = "drop") |> 
  arrange(desc(num_provincias_ganadas))
#Las 3 provincias que en las que gana el PNV son las del Pais Vasco
#Las 2 provincias que gana el PARTIT COMUNISTA DEL POBLE DE CATALUNYA son Girona y Lleida
#Las 2 provincias que gana el PARTIT DELS SOCIALISTES DE CATALUNYA son Barcelona y Tarragona
```

```{r}
#| code-fold: true
ggplot(partidos_dominantes_provincias, aes(x= reorder(partidos, -num_provincias_ganadas), y = num_provincias_ganadas, fill = partidos))+
  geom_col()+
scale_fill_manual(values=c("EUZKO ALDERDI JELTZALEA-PARTIDO NACIONALISTA VASCO"="#4B9438","PARTIDO POPULAR"="#037be6","PARTIDO SOCIALISTA OBRERO ESPAÑOL"="#e60603","PARTIT COMUNISTA DEL POBLE DE CATALUNYA"= "#f8e20b", "PARTIT DELS SOCIALISTES DE CATALUNYA"= "#16f80b"))+ 
  tema_favorito+
  theme(axis.text.x=element_text(angle=10, hjust = 1, size = 6))+
  labs(x="Partido" ,y="Numero de provincias")

```

---

### ¿Cuál ha sido la evolución del porcentaje de participación electoral en los municipios a lo largo del tiempo? 
```{r}
#| code-fold: true

# Agrupamos por fecha y calculamos participación
participacion_evolucion <- datos |> 
  group_by(fecha) |>
  summarise(participacion_media = mean((votos_candidaturas + votos_blancos + votos_nulos) 
                                       / censo * 100, na.rm = TRUE))
participacion_evolucion

```

---

```{r}
#| code-fold: true

ggplot(participacion_evolucion, aes(x = fecha, y = participacion_media)) +
  geom_segment(aes(x = fecha, xend = fecha, y = 0, yend = participacion_media), color = "gray70") +
  geom_point(aes(color = participacion_media), size = 6) +
  scale_color_gradient(low = "blue", high = "red") +
  scale_y_continuous(limits = c(0, 80), breaks = seq(0, 80, 15)) +
  labs(x = "Año", y = "Porcentaje de Participación (%)",
    title = "Evolución de la Participación Electoral en Municipios Grandes",
    subtitle = "Análisis municipios a lo largo del tiempo",
    color = "Participación (%)" ) +
  tema_favorito

```

